臺灣高雄地方法院交通事件裁定　　　 100年度交聲字第2235號
原處分機關　交通部公路總局高雄區監理所
異　議　人
即受處分人　蘇萬全
上列受處分人因違反道路交通管理處罰條例案件，對於交通部公
路總局高雄區監理所民國100 年10月24日所為之處分（原處分案
號：高監營裁字第裁80-N00000000號）聲明異議，本院裁定如下
：
    主  文
原處分撤銷。
蘇萬全汽車駕駛人，駕駛汽車（騎乘重型機車）經測試酒精濃度
超過規定標準，應吊扣普通重型機車駕駛執照拾貳個月及接受道
路交通安全講習。
    理  由
一、異議意旨略以：異議人於民國98年10月18日23時6 分許，酒
    後騎乘車牌號碼OGM-812 號重型機車，並在高雄市○○區○
    ○路四段、文化路口為警查獲，且經警測得呼氣酒精濃度為
    0.56MG /L （已逾0.25MG/L之不得酒後騎車之標準）。惟異
    議人之前開行為，業遭檢察官為緩起訴處分確定並裁罰義務
    勞務50小時，且異議人已依限服畢勞務，詎原處分機關竟又
    重複裁處異議人新臺幣（下同）4 萬5000元之罰鍰，異議人
    自不能甘服，爰依法聲明異議等語。
二、本件異議人酒後騎車之違規行為單一，而罰鍰、吊扣駕駛執
    照及施以道路交通安全講習等法律效果（處罰效果）與違規
    行為之存否俱無從分離，是以異議人雖僅就罰鍰之部分，而
    未就吊扣駕駛執照、施以道路交通安全講習等法律效果部分
    聲明異議，惟為貫徹司法審查作用，本院亦應併予審理，均
    合先指明。
三、汽車（含機器腳踏車，下同）駕駛人，駕駛汽車經測試檢定
    酒精濃度超過規定標準者，處1 萬5,000 元以上6 萬元以下
    罰鍰，並當場移置保管其車輛及吊扣其駕駛執照1 年；又汽
    車駕駛人，有道路交通管理處罰條例第35條第1 項規定之情
    形者，應接受道路交通安全講習，道路交通管理處罰條例第
    35條第1 項第1 款、第24條第1 項第2 款分別規定甚明。而
    所謂酒精濃度超過規定之標準者，依道路交通安全規則第11
    4 條第2 款之規定，係指汽車駕駛人飲用酒類或其他類似物
    後其吐氣所含酒精濃度超過每公升0.25毫克或血液中酒精濃
    度超過0.05% 以上者。經查：
  (一)異議人首揭時、地，酒後呼氣酒精濃度達0.56MG/L之程度，
    猶騎乘重型機車致為警查獲，並經原處分機關就該違規行為
    ，裁決罰鍰4 萬5000元、吊扣重型機車駕駛執照12個月及施
    以道路交通安全講習等處分各節，業據異議人自承明確，且
    有違反道路交通管理事件裁決書附卷可稽，固堪認定。
  (二)就原處分裁處異議人罰鍰4萬5000 元是否適法部分：
    1.按一行為同時觸犯刑事法律及違反行政法上義務規定者，
      依刑事法律處罰之，但其行為應處以其他種類行政罰或得
      沒入之物而未經法院宣告沒收者，亦得裁處之；前項行為
      如經不起訴處分或為無罪、免訴、不受理、不付審理之裁
      判確定者，得依違反行政法上義務規定裁處之，固為行政
      罰法第26條所明定。惟參諸該條文規定之立法理由所陳：
      「行為同時觸犯刑事法律及違反行政法上義務規定時，由
      於刑罰與行政罰同屬對不法行為之制裁，而刑罰之懲罰作
      用較強，故依刑事法律處罰，即足資警惕時，實無一事二
      罰再處行政罰之必要。且刑事法律處罰，由法院依法定程
      序為之，較符合正當法律程序，應予優先適用。但罰鍰以
      外之沒入或其他種類行政罰，因兼具維護公共秩序之作用
      ，為達行政目的，行政機關仍得併予裁處，故為第一項但
      書規定」等語，足徵在刑罰與行政罰之處罰目的相同且處
      罰手段相同之情形，若依刑事法律處罰，即足以警惕行為
      人，則無再對行為人處以行政罰或罰鍰之必要，但例外在
      沒入或其他種類行政罰，因兼具維護公共秩序之作用，為
      達行政目的，行政機關仍得對行為人併予裁處；又按緩起
      訴之受處分人負有履行檢察官所指定之事項（如義務勞務
      等），如未能確實履行義務，依刑事訴訟法第253 條之3
      第1 項第3 款之規定，受處分人將遭受撤銷緩起訴處分之
      不利益；反之，倘其確實遵守並履行各項緩起訴條件，除
      非合於刑事訴訟法第260 條所定情形之一，否則受處分人
      即無再就同一案件遭受刑事訴追之虞。是檢察官所課以受
      處分人之上開應履行之事項，雖非「刑罰」，但足以減少
      被告之財產或課予被告一定之義務，性質上屬於干預人民
      自由、權利之處分，與刑事制裁無異，實質上仍屬刑事處
      罰（臺灣高等法院暨所屬法院98年度法律座談會第24號提
      案研討結果），而與不具任何制裁或處罰作用之不起訴處
      分，迥不相同。又行政罰法第26條第2 項之規定，既未將
      「緩起訴處分」列舉其中，本於「例外規定從嚴解釋」之
      法理，自難將行政罰法第26條第2 項規定之「不起訴處分
      」範圍，擴及性質並非完全相同之「緩起訴處分」，均先
      予指明。
    2.查異議人同一酒後騎乘機車之行為，前經臺灣高雄地方法
      院檢察署檢察官以98年度偵字第33028 號為緩起訴處分，
      緩起訴期間為1 年，並命異議人向指定之公益團體、地方
      自治團體或社區提供50小時之義務勞務；又異議人於100
      年1 月18日履行完成，前述緩起訴處分期間已於100 年1
      月31日期滿而未經撤銷等情，此有臺灣高等法院被告前案
      紀錄表在卷可參，而該緩起訴處分條件，依前述說明，實
      質上係屬刑事處罰，依據行政罰法第26條第1 項之規定，
      自不得再對異議人處以罰鍰，否則即使行為人陷於雙重處
      罰之不利益，而有違一行為不二罰原則。
  (三)就原處分裁處吊扣駕駛執照12個月及施以道路交通安全講習
    ，是否適法部分：
    查吊扣駕照及施以道路交通安全講習等處分，分別係以在一
    定期間內取消異議人駕車資格、對異議人再施以交通安全教
    育等方式，降低異議人「將來」繼續酒醉騎車之危險，自得
    （且應）與罰鍰（或罰金）併合處罰，始符行政目的。是故
    原處分關於裁處吊扣重型機車駕駛執照12個月及施以道路交
    通安全講習等部分，均尚無違「一事不二罰」原則，是此部
    分之裁處並無違誤。
四、綜上所述，原處分機關所為裁罰異議人4 萬5000元之裁決，
    已違反「一事不二罰」原則，自屬違法，異議人聲明異議請
    求撤銷此部分之處分，為有理由，本院爰將原處分全數予以
    撤銷，並依法自為裁定如主文第2 項所示。
據上論斷，應依道路交通事件處理辦法第19條，裁定如主文。
中    華    民    國  100     年    11    月    21    日
                  交通法庭    法  官  莊珮吟
以上正本證明與原本無異。
如不服本裁定應於送達後5日內向本院提出抗告狀。
中    華    民    國  100     年    11    月    21    日
                              書記官  鍾淑美